臺灣臺南地方法院臺南簡易庭民事判決
109年度南簡字第1657號
原      告  台新國際商業銀行股份有限公司

法定代理人  尚瑞強
訴訟代理人  陳倩如
送達代收人  許駿文
被      告  黃詩佳

            黃彥文

上列當事人間請求代位分割共有物事件，本院於民國110年3月4
日言詞辯論終結，判決如下：
    主      文
被代位人黃思維及被告黃詩佳、黃彥文公同共有如附表一所示不
動產准予分割，並按如附表二所示應繼分比例分割為分別共有。
訴訟費用由兩造依附表二所示之應繼分比例（原告依被代位人黃
思維之應繼分比例）負擔。
    事實及理由
一、被告黃彥文經合法通知，未於言詞辯論期日到場，核無民事
    訴訟法第386條所列各款情形，爰依原告之聲請，由其一造
    辯論而為判決。
二、原告起訴主張：債務人黃思維向原告申請信用卡使用，截至
    民國109年10月26日止，尚積欠原告新臺幣（下同）277,052
    元未為清償，原告並據以取得上開債權之執行名義。嗣原告
    查知被繼承人黃陳月鶯已死亡，其名下遺有如附表一所示之
    不動產，而黃思維與被告黃詩佳、黃彥文均為其繼承人，惟
    如附表一所示不動產於未分割前屬全體繼承人即黃思維與被
    告黃詩佳、黃彥文公同共有，應繼分均為3分之1，致無法進
    行拍賣，原告為實現債權，爰依民法第242條、第1164條規
    定，代位黃思維行使遺產分割請求權。並聲明：被告黃詩佳
    、黃彥文與被代位人黃思維公同共有如附表一所示之不動產
    准予變賣，所得價金按應繼分比例分配。
三、被告黃詩佳則以：我弟弟即被告黃彥文現在因病住院中，他
    知道這件事情，但今日無法到庭；我對這件事情不清楚，這
    是我妹妹即黃思維欠的錢，被繼承人黃陳月鶯是我母親，我
    不同意原告的請求，財產的事我不能作主，還要看我弟弟的
    意思等語，資為抗辯。
四、被告黃彥文未於言詞辯論期日到場，亦未提出書狀作何聲明
    或陳述。
五、得心證之理由： 
（一）本件原告主張債務人黃思維積欠其277,052元未清償，黃
      思維與被告黃詩佳、黃彥文共同繼承被繼承人黃陳月鶯所
      遺如附表一所示之不動產（以下簡稱系爭不動產），應繼
      分均為3分之1，迄今尚無法達成分割系爭不動產之協議，
      且系爭不動產復無不能分割情形等情，業據提出土地暨建
      物登記謄本、本院95年度促字第24729號支付命令暨確定
      證明書為憑，且為到場被告黃詩佳所不爭執；而被告黃彥
      文未於言詞辯論期日到場，亦未提出任何書狀爭執。本院
      依上開調查證據結果，堪信原告此部分主張為真實。
（二）按債務人怠於行使其權利時，債權人因保全債權，得以自
      己之名義，行使其權利；而繼承人有數人時，在分割遺產
      前，各繼承人對於遺產全部為公同共有；又繼承人得隨時
      請求分割遺產；民法第242條、第1151條、第1164條分別
      定有明文。經查，原告之債務人黃思維因繼承取得系爭不
      動產，黃思維得隨時請求分割系爭不動產，以供清償積欠
      原告之債務，惟黃思維怠於行使，致原告之債權無法實現
      ，原告為實現對黃思維之債權，代位黃思維請求分割系爭
      不動產，核屬有據，應予准許。
（三）再按分割共有物之方法，除原物分割、變價分割外，將公
      同共有關係改為分別共有關係，不失為分割方法之一，此
      於遺產分割，自亦適用之。又）。又法院就分割共有物之
      方法有裁量權，並不受共有人主張之拘束。本院審酌原告
      起訴之目的，僅在於將系爭不動產由公同共有狀態變更為
      得由黃思維得自由處分其所享權利之狀態，以利原告聲請
      強制執行，將系爭不動產以應繼分之比例登記為分別共有
      之狀態即可達原告之目的，復考量系爭不動產性質、經濟
      效用及全體繼承人之利益等情事，認將系爭不動產按各繼
      承人之應繼分比例分割為分別共有，較為適當，爰判決如
      主文第1項所示。
六、綜上所述，原告依民法第242條、第1164條之規定，請求被
    代位人黃思維及被告黃詩佳、黃彥文公同共有如附表一所示
    不動產（即系爭不動產）准予分割，並按如附表二所示應繼
    分比例分割為分別共有，為有理由，應予准許。
七、末按代位分割遺產（共有物）之訴，係由原告以自己名義主
    張代位權，以實現債權為目的而行使繼承人即債務人黃思維
    分割遺產（共有物）之權利，就繼承人即共有人吳益明（由
    原告代位）及被告間係屬必要共同訴訟，兩造間實互蒙其利
    。是本院認本件之訴訟費用應由兩造各按如附表二所示之應
    繼分比例（原告依被代位人黃思維之應繼分比例）負擔訴訟
    費用，較為公允，爰判決本件訴訟費用之負擔如主文第2項
    所示。
八、據上論結，原告之訴為有理由，依民事訴訟法第436條第2項
    、第385條第1項前段、第78條、第85條第1項但書，判決如
    主文。
中　　華　　民　　國　　110 　年　　3 　　月　　18　　日
                        臺灣臺南地方法院臺南簡易庭
                              法  官  王 獻 楠
上為正本係照原本作成。
如不服本判決，應於送達後20日內，向本院提出上訴狀並表明上
訴理由，如於本判決宣示後送達前提起上訴者，應於判決送達後
20日內補提上訴理由書（須附繕本），如委任律師提起上訴者，
應一併繳納上訴審裁判費。
中　　華　　民　　國　　110 　年　　3 　　月　　18　　日
                              書記官  蕭 雅 文　
附表一：   編號 地號或建號 分割前權利範圍（公同共有） 1 台南市○區○○段0000地號 1/576 2 臺南市○區○○段000地號 10/0000000 3 臺南市○區○○段00000地號 10/40000 4 臺南市○區○○段00000地號 10/40000 5 臺南市○區○○段000000地號 10/40000 6 臺南市○區○○段000000地號 10/40000 7 臺南市○區○○段000000地號 10/40000   8 臺南市○區○○段000000地號 10/40000   9 臺南市○區○○段000000地號 10/40000  10 臺南市○區○○段0000000地號 10/40000  11 臺南市○區○○段0000000地號 10/40000  12 臺南市○區○○段000000地號 10/40000  13 臺南市○區○○段000000地號 10/40000  14 臺南市○區○○段000000地號 10/40000  15 臺南市○區○○段0000000地號 10/40000  16 臺南市○區○○段000000地號 10/40000  17 臺南市○區○○段000000地號 10/40000  18 臺南市○區○○段000000地號 10/40000  19   臺南市○區○○段000000地號 10/40000  20 臺南市○區○○段000000地號 10/40000  21 臺南市○區○○段000000地號 10/40000  22 臺南市○區○○段000000地號 10/40000  23 臺南市○區○○段000000地號 10/40000  24 臺南市○區○○段0000○號 1/4  25 臺南市○區○○段0000○號 10/40000 

附表二  繼      承      人 應繼分比例 黃思維（被代位人） 3分之1 黃詩佳 3分之1 黃彥文 3分之1